臺灣高等法院刑事判決　　　　　　　　100年度上易字第989號
上　訴　人　臺灣新竹地方法院檢察署檢察官
被　　　告　謝勝斌
上列上訴人因被告贓物案件，不服臺灣新竹地方法院99年度訴字
第301 號，中華民國100 年4 月12日第一審判決（起訴案號：臺
灣新竹地方法院檢察署99年度偵字第3306號），提起上訴，本院
判決如下：
    主  文
原判決撤銷。
謝勝斌故買贓物，累犯，處有期徒刑肆月，如易科罰金，以新臺
幣壹仟元折算壹日。
    事  實
一、謝勝斌前於民國92年間因施用毒品案件，經臺灣新竹地方
    法院於92年12月1 日以92年度易字第578 號判處有期徒刑1
    年2 月確定。又於93年間因偽證案件，經臺灣南投地方法
    院於94年6 月20日以94年度訴字第30號判處有期徒刑3 月確
    定。再於94年間因施用毒品案件，經臺灣新竹地方法院於
    94年9 月19日以94年度訴字第581 號判處應執行有期徒刑1
    年4 月確定。上開、案件，經臺灣新竹地方法院以94年
    度聲字第1123號裁定應執行有期徒刑1 年6 月確定，且接續
    案件之執行，並於96年1 月26日縮短刑期假釋出監，迄至
    96年7 月16日假釋期滿、未經撤銷，而視為執行完畢。
二、緣王明義於98年12月11日，在新竹縣竹東鎮○○路227 號，
    竊得謝文增所有之華碩牌筆記型電腦1 台（型號：F81S）等
    物（王明義涉犯竊盜罪部分，由原審法院另行審結），亟欲
    變賣換取現金，遂經由綽號「阿蘭」成年女子之引見，於99
    年1 月間某日晚上，以新臺幣（下同）5000元向謝勝斌兜售
    上開竊得之華碩牌筆記型電腦1 台（型號：F81S）及另1 台
    華碩牌筆記型電腦（型號：UL50V ，尚未查明來源）。而謝
    勝斌明知素未謀面之王明義所出價5000元之價格，遠低於市
    價或中古價格，知悉所兜售之華碩牌筆記型電腦1 台（型號
    ：F81S）應係來路不明之贓物，竟仍基於故買贓物之故意，
    於該日，在新竹市○○路與中正路口之路邊，以5000元之價
    格，買受上開華碩牌筆記型電腦1 台（型號：F81S）之贓物
    及另1 台華碩牌筆記型電腦（型號：UL50V ，尚未查明來源
    ）。嗣於99年2 月4 日下午5 時20分許，在新竹縣竹北市○
    ○○路○ 段338 巷2 號旁停車位，經警持原審法院搜索票及
    臺灣新竹地方法院檢察署檢察官拘票拘提謝勝斌，在其使用
    之車號Q6 -7833號自小客車之後行李箱內，起獲上開遭竊之
    華碩牌筆記型電腦1 台（型號：F81S）之贓物，循線在其位
    於新竹縣竹北市○○○路○ 段338 巷2 號住處之房間內，查
    扣另1 台華碩牌筆記型電腦（型號：UL50V ，尚未查明來源
    ）。
三、案經新竹市警察局第一分局報告臺灣新竹地方法院檢察署檢
    察官偵查起訴。
    理  由
壹、證據能力：
    本案以下所引用之卷證資料（包含人證與文書證據、物證等
    ），並無證據證明係公務員違背法定程序所取得，又被告以
    外之人於審判外之陳述，經核並無非出於自由意願而為陳述
    或遭違法取證及顯有不可信之情況，再卷內之文書證據，亦
    無刑事訴訟法第159 條之4 之顯有不可信之情況與不得作為
    證據之情形，且檢察官及被告迄本院言詞辯論終結前均未聲
    明異議，檢察官及被告並明確表示對於本案全部證據方法之
    證據能力均無意見，同意引用作為證據等語（見本院卷第33
    頁背面、第42至43頁），依刑事訴訟法第159 條至159 條之
    5 之規定，均有證據能力，合先敘明。
貳、實體方面：
一、認定犯罪事實所憑之證據及理由：
    訊據被告謝勝斌固坦承：「我有於上開時地跟王明義以5 千
    元購買電腦，我當時只是要買1 台，但我不知道是什麼牌子
    ，但王明義交給我的時候是兩台電腦，我不知道是何牌子。
    」等情，惟矢口否認有何故買贓物犯行，辯稱：「我買的時
    候不知道是贓物，是被警察抓到的時候才知道是贓物。」云
    云（見本院卷第33頁背面）。惟查：
  (一)原審同案被告王明義於98年12月11日，在新竹縣竹東鎮○○
    路227 號，竊取告訴人謝文增所有之華碩牌筆記型電腦1 台
    （型號：F81S）之事實，業據證人即原審同案被告王明義在
    原審審理中證述在卷可查，並經證人即告訴人謝文增在警詢
    指訴（見偵字第3306號偵查卷第18至21頁、第22頁）及偵訊
    中證述（檢察官偵訊筆錄卷第327 至328 頁）遭竊情節綦詳
    ，堪認真實。
  (二)員警於99年2 月4 日下午5 時20分許，在新竹縣竹北市○○
    ○路○ 段338 巷2 號旁停車位，在被告謝勝斌使用之車號
    Q6-7833 號自小客車之後行李箱內，查扣告訴人謝文增遭竊
    之華碩牌筆記型電腦1 台（型號：F81S）之贓物，循線在被
    告位於新竹縣竹北市○○○路○ 段338 巷2 號住處之房間內
    ，查扣另1 台華碩牌筆記型電腦（型號：UL50V ，尚未查明
    來源）等情，有新竹市警察局第一分局搜索扣押筆錄、扣押
    物品目錄表、查扣筆記型電腦照片2 幀在卷可憑（見偵字第
    3306號偵查卷第33至40頁、第44至45頁）。且有告訴人謝文
    增出具之贓物認領保管單、告訴人提出之華碩牌筆記型電腦
    （型號：F8 1S ）遺失機台聲明書、購買華碩牌筆記型電腦
    （型號：F81S）之消費者收執聯（見同上偵查卷第41至43頁
    、第87、88頁）在卷足憑。是認上開起獲之華碩牌筆記型電
    腦（型號：F81S）確係王明義所竊得之贓物無訛。至查扣之
    另1 台華碩牌筆記型電腦（型號：UL50V ），因查無相關來
    源，亦無積極證據證明為為贓物，自不得論以贓物，併此敘
    明。
  (三)又原審同案被告王明義於警詢中供承：是將偷來的筆記型電
    腦賣給謝勝斌等語（見同上偵查卷第7 至8 頁），核與被告
    謝勝斌在警詢中供述：「我是向王明義以每台5000元購得查
    扣之筆記型電腦。」等語相符（見同上偵查卷第16至17頁）
    ，足見被告謝勝斌與原審同案被告王明義之間，應係買賣遭
    竊之華碩牌筆記型電腦（型號：F81S）之贓物，堪予認定。
    至原審同案被告王明義在原審審理中證稱：先質押筆記型電
    腦，向被告謝勝斌借款5000元，日後再還錢、取回筆記型電
    腦云云，然因2 人間始終未約定取回時間、地點、價格之疑
    義，佐以該2 人素未謀面，毫無借款之信賴基礎，是認原審
    同案被告王明義在原審審理中所為之證詞，應係迴護被告謝
    勝斌而無足採信。
  (四)又被告謝勝斌與原審同案被告王明義素不相識，徒因王明義
    需款5000元，經由綽號「阿蘭」成年女子之引見，被告即以
    5000元買受王明義所交付之華碩牌筆記型電腦1 台（型號：
    F81S）及另1 台華碩牌筆記型電腦（型號：UL50V ，尚未查
    明來源）；參以被告毫不追問該筆記型電腦來源，亦不追查
    王明義是否從事電腦相關業務，且毫不在意該筆記型電腦內
    有無開機密碼、存有哪些作業軟體；再者，被告透由廣告明
    星王建民而得知1 台筆記型電腦之市價，明知王明義所出價
    5000元遠低於市價等情；再觀諸王明義係將2 台電腦放置在
    同一提袋內交予被告，扣案之筆記型電腦（型號：UL50V ）
    均無電源線、變壓器之相關配備，業經原審當庭勘驗屬實。
    由上而知，不論從2 人間之親疏關係、所交付之筆記型電腦
    外觀、市價之差距、被告不主動、不在意追查來源等情狀，
    在在顯示被告業已知悉王明義所兜售之華碩牌筆記型電腦1
    台（型號：F 81S ）為來路不明之贓物，卻仍予以買受，應
    堪認定。至被告否認知贓云云，無足採信。
  (五)綜上所述，本案事證已臻明確，被告謝勝斌故買贓物之犯行
    ，堪予認定，自應依法予以論罪科刑。
二、論罪理由：
  (一)核被告所為，係犯刑法第349 條第2 項之故買贓物罪。
  (二)被告有如事實欄一所載之前案紀錄，並於96年1 月26日縮短
    刑期假釋付保護管束出監，迄至96年7 月16日保護管束期滿
    ，未經撤銷假釋，視為執行完畢等情，有本院被告前案紀錄
    表、在監在押全國紀錄表附卷可佐，被告前受有期徒刑之執
    行完畢後，其於5 年以內故意再犯本件有期徒刑以上之罪，
    為累犯，應依刑法第47條第1 項之規定，加重其刑。
三、撤銷改判之理由：
    原審調查後，認被告故買贓物犯行，事證明確而予以論罪科
    刑，固非無見。惟查：
  (一)按「除簡式審判程序、簡易程序及第376 條第1 款、第2 款
    所列之罪之案件外，第一審應行合議審判」，刑事訴訟法第
    284 條之1 定有明文。本件被告涉犯刑法第349 條第2 項之
    故買贓物罪，法定刑是5 年以下有期徒刑、拘役或科或併科
    1 千元以下罰金，且因被告否認犯行，故原審並未改行簡式
    審判程序或簡易程序，又被告所涉犯行亦非刑事訴訟法第
    376 條第1 款（指最重本刑為3 年以下有期徒刑、拘役或專
    科罰金之罪）、第2 款（指刑法第320 條、第321 條之竊盜
    罪）所列之案件，核與上開法律條文規定不合，是本件原審
    逕以受命法官獨任審理，並未以合議審判之方式為之，即有
    刑事訴訟法第379 條第1 款法院組織不合法之情況，故判決
    當然違背法令。
  (二)從而，檢察官據此上訴，為有理由，自應由本院將原判決撤
    銷改判。
四、科刑審酌事由：
    爰審酌被告以5000元買受王明義兜售之筆記型電腦贓物，增
    加追查贓物之困難，及被害人所受損害程度，暨被告犯後態
    度等一切情狀，認檢察官在原審求處有期徒刑4 月尚屬允當
    ，本院爰量處如主文第2 項所示之刑，並諭知如易科罰金之
    折算標準，以資懲儆。
據上論斷，應依刑事訴訟法第369 條第1 項前段、第364 條、第
299 條第1 項前段，刑法第349 條第2 項、第47條第1 項、第41
條第1 項前段，刑法施行法第1 條之1 ，判決如主文。
本案經檢察官呂丁旺到庭執行職務。
中    華    民    國   100    年    8     月    3     日
                  刑事第九庭  審判長法  官  陳貽男
                                    法  官  蔡守訓
                                    法  官  許必奇
以上正本證明與原本無異。
不得上訴。
                                    書記官  楊品璇
中    華    民    國   100    年    8     月    3     日
附錄：本案論罪科刑法條全文
中華民國刑法第349 條第2 項：
搬運、寄藏、故買贓物或為牙保者，處5 年以下有期徒刑、拘役
或科或併科1 千元以下罰金。